臺灣臺中地方法院民事裁定　　　　　　　94年度財管字第48號
聲　請　人　丙○○
相　對　人　乙○○
上列聲請人聲請指定被繼承人張林悅遺產管理人事件，本院裁定
如下：
    主  文
聲請駁回。
聲請費用由聲請人負擔。
    理　由
一、本件聲請意旨略以：被繼承人張林悅（女、民國○○○年○
    月○○○日生、身分證統一編號：Ｚ000000000號
    、民國九十三年十一月十七日死亡、繼承開始時設籍臺中市
    南屯區○○里○鄰○○路九三號）於九十三年七月一日向聲
    請人借貸新臺幣（下同）四十萬元，言明清償期限為六個月
    ，故被繼承人對於聲請人之債務已屆清償期，惟因被繼承人
    已死亡，其配偶及父母已歿，且其第一順序繼承人（即子女
    及孫輩）、第三順序繼承人（即兄弟姐妹）又均為繼承權之
    拋棄，故繼承人處於有無不明之狀態，致聲請人之債權始終
    無法求償，是為保障聲請人之權利，聲請人自得基於利害關
    係人之地位，依民法第一千一百七十八條第二項之規定，聲
    請鈞院指定被繼承人之子乙○○為遺產管理人依法踐行公示
    催告等程序等語，並提出被繼承人暨其配偶之除戶戶籍謄本
    及本票、鈞院九十四年度票字第一三一六一號本票裁定（均
    影本）等件為證。
二、按繼承開始時，繼承人有無不明，而不能依民法第一千一百
    七十七條由親屬會議選任遺產管理人或無親屬會議時，依民
    法第一千一百七十八條第二項、非訟事件法第一百四十五條
    之規定，固得由利害關係人聲請法院選任之，惟此限於繼承
    開始繼承人有無不明之情形，始有其適用。此為民法第一千
    一百七十七條、第一千一百七十八條第二項所規定。又所謂
    繼承開始時，繼承人之有無不明，係指有無配偶及民法第一
    千一百三十八條各款血親不明之謂，如確有繼承人生存，即
    不得謂繼承人有無不明。最高法院八十二年度臺上字第一三
    三０號著有裁判足資參酌（最高法院民事裁判書彙編第十二
    期五七四至五八一頁）。
三、經查：聲請人主張被繼承人張林悅於九十三年十一月十七日
    死亡乙情，業據聲請人提出張林悅之除戶戶籍謄本證明，自
    堪信聲請人此部分主張為真實。又聲請人主張被繼承人張林
    悅之配偶、父母已歿，其餘繼承人均已拋棄繼承，其因對張
    林悅有四十萬元之本票債權未能求償，而聲請指定被繼承人
    張林悅遺產管理人乙情，固據聲請人提出被繼承人配偶之除
    戶戶籍謄本及本票、本院九十四年度票字第一三一六一號本
    票裁定（均影本）等件為證。然本院依職權調閱本院九十四
    年度繼字第六八號、第二四六號拋棄繼承案卷查核，被繼承
    人之配偶、父母確已死亡，其第一順序繼承人（即子女及孫
    輩）、第三順序繼承人（即兄弟姐妹）中之林進發、林德健
    、曾林素、陳林勉等人均聲明拋棄繼承，並准予備查在案，
    惟尚有第三順位繼承人即被繼承人兄長甲○○仍生存，且尚
    未為繼承權之拋棄，此業據甲○○之代理人即其配偶謝月梅
    到庭陳明在卷。是本件被繼承人既尚有繼承人甲○○存在，
    非屬無人繼承．揆諸首揭規定說明，本件聲請人遽以聲請指
    定相對人為遺產管理人，於法自有未合，應予駁回。
四、依非訟事件法第二十一條第一項前段，裁定如主文。
中　　華　　民　　國　　94　　年　　8 　　月　　24　　日
                  家事法庭  法　官　林三元
以上正本係照原本作成。
如對本裁定抗告須於裁定送達後十日內向本院提出抗告狀。
中　　華　　民　　國　　94　　年　　8 　　月　　24　　日
 　　　　　　　　　　　　　 書記官
